臺灣高等法院臺中分院民事裁定
110年度家上字第103號
上  訴  人  賴惠瑜  
            賴惠瑛  
            賴惠玲  

上三人共同
訴訟代理人  黃聖棻 律師
複代理人    莊惠萍律師
視同上訴人  賴基玄  
被上訴人    賴景祥  


訴訟代理人  陳浩華律師
上列當事人間分割遺產事件，本院裁定如下：
    主  文
被上訴人賴景祥應於本裁定送達之日起十四日內，委託不動產估
價師鑑定坐落臺中市○○區○○段00地號土地（面積：366.24平方公
尺，權利範圍全部）於民國109年1月9日起訴時之客觀交易價值
為何，並向本院陳報已委請不動產估價師鑑定之證明，逾期未補
正，本院將依職權指定不動產估價師進行鑑定，並依民事訴訟法
第94條之1規定，依序命上訴人賴惠瑜、賴惠瑛、賴惠玲及視同
上訴人賴基玄預納費用。
    理  由
一、按因財產權而提起民事訴訟，應依民事訴訟法第77條之13就
    訴訟標的金額或價額所定繳納裁判費之標準，據以繳納裁判
    費，此為必須具備之程式。又訴訟標的之價額，由法院核定
    ；核定訴訟標的之價額，以起訴時之交易價額為準；無交易
    價額者，以原告就訴訟標的所有之利益為準；法院因核定訴
    訟標的之價額，得依職權調查證據；以一訴附帶請求其孳息
    、損害賠償、違約金或費用者，不併算其價額，亦為民事訴
    訟法第77條之1第1項、第2項及第3項、第77條之2第2項所明
    定。復按，訴訟行為須支出費用者，審判長得定期命當事人
    預納之。當事人不預納者，法院得不為該行為。但其不預納
    費用致訴訟無從進行，經定期通知他造墊支亦不為墊支時，
    視為合意停止訴訟程序；前項但書情形，經當事人於4個月
    內預納或墊支費用者，續行其訴訟程序。其逾4個月未預納
    或墊支者，視為撤回其訴或上訴，民事訴訟法第94條之1第1
    、2項分別定有明文。而民事訴訟法第94條之1第1項但書規
    定之不預納費用致訴訟無從進行者，如分割共有物之測量費
    、鑑定費，或當事人在監之提解費等，當事人不繳納，致訴
    訟無從進行者是，辦理民事訴訟事件應行注意事項第29點第
    4項規定甚明。
二、查：
  ㈠被上訴人賴景祥（下略稱姓名）於民國109年1月9日所為訴之
    聲明如下（見原審卷第17頁）：上訴人賴惠瑜（下略稱姓名
    ）名下台中市○○區○○段00地號土地（面積：366.24平方公尺
    ，下稱系爭土地）應有部分4分之1，應移轉登記予賴景祥、
    賴惠瑜及上訴人賴惠瑛、賴惠玲暨視同上訴人賴基玄（下略
    稱姓名，合稱賴惠瑜等四人）公同共有，嗣於109年12月17
    日以民事準備書狀追加聲明：請求兩造所共有被繼承人賴賢
    宗所遺系爭土地之遺產，其分割方法如附表一「本院分割方
    法」欄所示。依賴景祥於原審主張事實及理由中載明請求之
    依據，可知賴景祥係依民法第1164條、民法第830條準用民
    法第823條之法律關係請求賴惠瑜返還系爭土地應有部分4分
    之1予兩造公同共有，並請求系爭土地應有部分4分之1予以
    裁判分割。依首揭說明，其訴訟標的價額即應為賴景祥主張
    賴惠瑜返還系爭土地應有部分4分之1於起訴時之交易價額計
    算。而土地公告現值係指直轄市及縣（市）政府依平均地權
    條例公告之土地現值，為土地所有權移轉時，稅捐機關用以
    核課土地增值稅之依據（參土地稅法第12條、第31條、第49
    條），該公告現值與客觀交易價值具有相當之差距，要難認
    係土地之交易價額，自不得以此作為核定訴訟標的價額之依
    據（見原審卷第34頁）。
　㈡是本院為核定本件訴訟標的之交易價額，揆諸上開說明，即
    有依職權鑑定系爭土地於起訴時客觀交易價值之必要。又因
    該鑑定費用係為核定本件訴訟標的價額，以資決定賴景祥起
    訴及賴惠瑜等四人上訴所應繳納之第一審及第二審裁判費，
    核屬訴訟行為須支出之費用，則本院審酌我國現採不動產估
    價師證照制度，透過專業鑑定方式調查本件系爭土地之客觀
    交易價值價額，為本院依職權調查本件訴訟標的價額之適當
    方式。茲限賴景祥於本裁定送達後14日內，委託不動產估價
    師鑑定系爭土地於109年1月9日起訴時之客觀交易價值價額
    為何，並向本院陳報已委請不動產估價師鑑定之證明，逾期
    未補正，本院將依職權指定不動產估價師進行鑑定，並依民
    事訴訟法第94條之1規定，依序命賴景祥及賴惠瑜等四人預
    納費用並依法適用該條相關規定法律效果，特此裁定。 　 
中　　華　　民　　國　　111 　年　　1 　　月　　28　　日
                    家事法庭  審判長法  官  楊熾光
　　　　　　　　　                  法  官  莊宇馨
　　　　　　　　　                  法  官  郭玄義
正本係照原本作成。       
不得抗告。
                                    書記官  劉雅玲

中　　華　　民　　國　　111 　年　　1 　　月　　28　　日